最高法院刑事判決　　　　　　　　　　　　　　　八十七年度台上字第二五四八號
　　上　訴　人　甲○○
右上訴人因違反麻醉藥品管理條例案件，不服台灣高等法院台南分院中華民國八十七
年五月五日第二審判決（八十七年度上訴字第二三五號，起訴案號：台灣台南地方法
院檢察署八十六年度營偵字第一二二○號），提起上訴，本院判決如左：
    主  文
原判決撤銷，發回台灣高等法院台南分院。
    理  由
本件原判決認定上訴人甲○○手上並無安非他命現貨，民國八十六年六月十二日上午
有綽號「阿斌」之不詳姓名男子，欲向上訴人購買安非他命非法吸用，上訴人即基於
營利之意圖，於當晚前往苗栗縣向林沐芳以新台幣（下同）三千元之價格販入安非他
命一小包（驗餘含袋重三‧六公克），擬於翌（十三）日再賣予綽號「阿斌」者。嗣
於八十六年六月十三日十三時許，在台南縣六甲鄉○○街三五二巷五弄四號其租屋處
為警查獲，並扣得安非他命一小包（驗餘含袋重三‧六公克）及已毀損無法使用之電
子秤一個等情。因而撤銷第一審關於非法販賣化學合成麻醉藥品部分科刑判決，改判
仍論處上訴人非法販賣化學合成麻醉藥品罪刑，固非無見。
惟查：被告之自白，不得作為有罪判決之唯一證據，仍應調查其他必要之證據，以察
其是否與事實相符，刑事訴訟法第一百五十六條第二項定有明文。卷查上訴人於警局
初訊中固供稱：「警方人員所查獲的安非他命是於八十六年六月十二日上午朋友『阿
斌』說要買安非他命，於是我於當晚……前往苗栗縣找綽號『阿木』的購買安非他命
三千元，準備於日要賣給朋友『阿斌』的，即被警方人員所查獲」云云（見台南縣
警察局白河分局白警刑字第○一○七一號卷第一頁背面），惟其嗣後於檢察官偵查及
法院調查審理中均否認有販賣安非他命情事，且查無「阿斌」此人可供調查，而林沐
芳（即上訴人所謂綽號阿木之人）復否認曾販賣安非他命予上訴人（見原審卷第四十
三頁），另原判決亦認定警方從上訴人租住處查獲之電子秤一個，並無電池，已毀損
無法使用等情。是上訴人所持有之安非他命是否欲販賣予綽號「阿斌」者而販入，尚
無補強證據可資參證，此與上訴人應否成立販賣安非他命罪，關係重大，自有查明上
訴人此部分自白，是否與事實相符之必要。乃原判決以上訴人在警訊中之自白為論處
上訴人販賣安非他命罪刑之唯一證據，難謂適法。上訴意旨指摘原判決不當，非無理
由，應認原判決有發回更審之原因。又上訴人行為後，非法販賣安非他命已有較重之
處罰規定，案經發回，應注意比較適用，附此明。
據上論結，應依刑事訴訟法第三百九十七條、第四百零一條，判決如主文。
中      華      民      國    八十七    年      七      月     三十     日
                              最高法院刑事第五庭
                                  審判長法官  陳  錫  奎
                                        法官  王  德  雲
                                        法官  洪  清  江
                                        法官  吳  昆  仁
                                        法官  李  伯  道
      右正本證明與原本無異
                                              書  記  官
中      華      民      國    八十七    年      八      月      三      日
